【裁判字號】    89,自,39
【裁判日期】    890907
【裁判案由】    詐欺
【裁判全文】
臺灣屏東地方法院刑事判決                            八十九年度自字第三九號
    自  訴  人  甲○○
    被      告  乙○○
右列被告因詐欺案件，經自訴人提起自訴，本院判決如左：
    主  文
乙○○無罪。
    理  由
一、自訴意旨略以：被告乙○○明知其財力已陷於困難，竟仍於民國八十八年十月中
    旬某日，至自訴人位於屏東縣屏東市○○路一一七號二樓住處之營業所，向自訴
    人謊稱欲投資電器生意須資金周轉並提示其營業文件，使自訴人誤信為真實而同
    意以支票借用資金共計新台幣（下同）三十七萬元。詎支票屆期被告仍未返還借
    款，自訴人至被告住處查看，發現被告已搬遷一空始知受騙，因認被告涉有刑法
    第三百三十九條第一項之詐欺取財罪嫌。
二、按犯罪事實應依證據認定之，無證據不得推定其犯罪事實，又不能證明被告犯罪
    者，應諭知無罪之判決，刑事訴訟法第一百五十四條、第三百零一條第一項分別
    定有明文。又認定不利於被告之事實，須依積極證據，苟積極證據不足為不利於
    被告之認定時，即應為有利於被告之認定，更不必有何有利之證據；另刑法第三
    百三十九條第一項詐欺取財罪之成立，以意圖為自己或第三人不法所有，以詐術
    使人將本人或第三人之物交付為要件。所謂以詐術使人交付，必須被詐欺人因其
    詐術而陷於錯誤，若其所用方法，不能認為詐術，亦不致使人陷於錯誤，即不構
    成該罪，此有最高法院三十年上字第八一六號、四十六年臺上字第二六○號判例
    足資參照，核先敘明。
三、訊據被告乙○○堅詞否認涉有前揭詐欺犯行，辯稱：曾向自訴人借錢十幾次均有
    還，這次係因積欠地下錢庄債務致未能如期還款等語。經查，被告確有向自訴人
    借款三十七萬元之事實，業經被告自承屬實。而自訴人於本院調查時亦供稱：「
    與被告認識四、五年，是朋友關係」，「我認為被告在中華電信公司上班，信用
    良好才借錢給他」，「以前被告有借過十幾次錢均有還」等語明確，是本院綜合
    上開自訴人之陳述及被告所辯各語，認為自訴人與被告原係舊識並曾有金錢借貸
    往來，且自訴人係基於被告原在中華電信公司上班，信用良好始同意借予款項，
    則被告顯無施用詐術致自訴人陷於錯誤而同意出借款項，且被告亦已於本院審理
    中與自訴人達成和解，先行返還五萬元再分期每月還款一萬元至還清為止，有和
    解書一紙附卷可查。故本件應係純屬積欠借款債務之民事糾葛，尚難僅憑自訴人
    之片面指訴遽認被告涉有詐欺行為。此外，復查無其他積極證據足資證明被告有
    何詐欺犯行，則揆諸前揭法條規定及最高法院判例意旨，自應為被告無罪之諭知
    。
據上論斷，應依刑事訴訟法第三百四十三條、第三百零一條第一項，判決如主文。
中      華      民      國八十九      年    九    月      七      日
                                      臺灣屏東地方法院刑事第二庭
                                          審判長  法  官  吳永宋
                                                  法  官  林昌義
                                                  法  官  柯盛益
右正本證明與原本無異。
對於本判決如有不服應於收受送達後十日內向本院提出上訴書狀上訴於台灣高等法院
高雄分院並按他造當事人之人數附具繕本。
                                                  書記官   張福山
中      華      民      國      八十九      年    九    月      七      日


司法院資訊處製作；財團法人民間司法改革基金會備份。
